臺灣高等法院臺中分院刑事判決
110年度上易字第786號

上  訴  人  
即  被  告  林瑞標


上列上訴人因竊盜案件，不服臺灣臺中地方法院109年度易字第1
115號中華民國110年5月21日第一審判決（起訴案號：臺灣臺中
地方檢察署108年度偵字第32442、28399號），提起上訴，本院
判決如下：
    主  文
原判決關於其犯罪事實欄一、㈡部分及定應執行刑均撤銷。
林瑞標犯侵入住宅竊盜罪，累犯，處有期徒刑壹年。未扣案犯罪
所得金牌拾面沒收，於全部或一部不能沒收或不宜執行沒收時，
追徵其價額。
其他上訴駁回。
撤銷改判部分及上訴駁回部分所各處之刑，應執行有期徒刑壹年
陸月。沒收部分併執行之。
    犯罪事實
一、林瑞標意圖為自己不法之所有，基於侵入住居竊盜之犯意，
    分別為以下行為：
  ㈠於民國108年3月12日上午7時2分許，前往址設嘉義市○區○○路
    000號「愛騎機車出租行」（營業登記為「崴振企業社」）
    ，租用車牌號碼000-000號普通重型機車作為代步使用後，
    再騎乘上開機車，於同日上午9時30分許，至鍾○○位在臺南
    市○○區○○里○○0號之住宅，見該址大門未上鎖而逕自進入，
    並前往該址3樓神明廳以徒手方式竊取懸掛於神像上之金牌4
    面，得手後，隨即騎乘上開機車逃離現場。嗣於同日傍晚6
    時30分許，鍾○○之配偶發現上開金牌遭竊，報警處理而查悉
    上情。
  ㈡於同年6月23日晚間9時9分許，前往址設臺東縣○○市○○路000
    巷0號「捷陞小客車租賃有限公司」，租用車牌號碼000-000
    0號普通重型機車作為代步使用後，再騎乘上開機車，於同
    月24日上午7時18分許，至黃○○位在臺東縣○○鄉○○路000號之
    住宅，見該址大門未上鎖而逕自進入，並前往該址2樓神明
    廳以徒手方式竊取懸掛於神像上之金牌10面，得手後，隨即
    騎乘上開機車逃離現場。嗣於同日晚間8時許，黃○○發現上
    開金牌遭竊，報警處理而查悉上情。
二、案經鍾○○、黃○○分別訴由臺南市政府警察局白河分局、
    臺東縣警察局關山分局報告臺灣臺南地方檢察署、臺灣臺東
    地方檢察署陳請臺灣高等檢察署檢察長核轉臺灣臺中地方檢
    察署檢察官偵查起訴。 
    理  由
一、證據能力之說明：
  ㈠被告以外之人於審判外之言詞或書面陳述，除法律有規定者
    外，不得作為證據；而於偵查中向檢察官所為之陳述，除顯
    有不可信之情況者外，得為證據，刑事訴訟法第159條第1項
    、第159條之1第2項分別定有明文。依前揭規定所揭示，被
    告以外之人於偵查中向檢察官所為之陳述，原則上有證據能
    力，僅於顯有不可信之情況者，始例外否定其得為證據。是
    被告如未主張並釋明顯有不可信之情況時，檢察官自無須再
    就無該例外情形為舉證，法院亦無庸在判決中為無益之說明
    。換言之，法院僅在被告主張並釋明有「不可信之情況」時
    ，始應就有無該例外情形，為調查審認。被告雖於本院審理
    主張證人鍾○○於偵查中向檢察官所為之證述無證據能力，然
    證人鍾○○於偵訊所言係經具結作證，被告並未釋明證人鍾○○
    於偵查中之證述有顯不可信之情況，依前揭說明，證人鍾○○
    於偵查中之證述自應認有證據能力。
  ㈡本案判決以下引用之非供述證據，並無刑事訴訟法第159條第
     1項規定傳聞法則之適用，經本院審理時依法踐行調查證據
    程序，與本案待證事實具有自然之關聯性，且無證據證明係
    公務員違法取得之物，依法自得作為證據。
二、認定犯罪事實所憑之證據及理由：
　　訊據被告矢口否認有何犯罪事實欄所載2次侵入住宅竊盜之
    犯行，辯稱：犯罪事實欄一、㈠部分，依證人鍾○○之證述，
    其於案發日上午9時30分許遇到之人，為平頭、黑頭髮、戴
    眼鏡、年約50歲，上開特徵均與被告不符，且證人鍾○○並未
    見及家中金牌遭竊之過程，亦未見及該人手中有拿取任何物
    品，且至當日下午6時許才發現金牌遭竊，尚難僅以證人鍾○
    ○之證述，即認被告有為此部分之竊盜犯行；犯罪事實欄一
    、㈡部分，依證人曹○禎（捷陞小客車租賃有限公司負責人）
    證述，其於原審開庭前未見過被告，可認案發當日租車之人
    並非被告，至於證人曹○禎於警詢指認被告之照片，該照片
    顯與被告實際外型有明顯差異，且指認過程中警方未曾告知
    證人曹○禎，有關本案之犯罪嫌疑人未必存在被指認人之中
    ，是其之指認不免有遭受暗示污染之虞，其警詢之指認存有
    瑕疵，又證人黃○○之證言，就其家中金牌之樣式、重量、遭
    竊數量，均未提出實據以證明確有遭竊之金牌存在，亦難證
    明被告有為此部分之竊盜犯行；被告之駕駛執照已遺失，本
    案是有人持被告遺失之駕駛執照租用機車，且如被告有意犯
    本案，豈會有持自已駕駛執照前往租車之理，請撤銷原判決
    ，均改諭知被告無罪等語。惟查：
  ㈠有關犯罪事實欄一、㈠部分：
　⒈證人鍾○○於檢察官偵訊具結證稱：108年3月12日上午9時30分
    ，看到1名男子從我家中走出去，我有追上去詢問，該名男
    子稱要找「阿興」，我有告知家中沒有這個人，後來就看到
    該名男子騎乘車牌號碼數字是「818」之機車離去，我於該
    名男子離去後即將大門上鎖，直至晚間6時30分許，我配偶
    返家至住處3樓拜拜，始發現神明身上的4面金牌不見，報警
    後警方有調到監視器畫面，有1名騎乘車牌號碼000-000號之
    男子，即為到我家中之男子等語（見108年度營偵字第1027
    號卷第22至23頁）。又於原審審理具結證稱：案發當日，我
    因為是上中午班，因此早上仍在家中，原先在廚房煮飯，但
    聽到外面有聲響，因而出外查看，遂見到1名男子，當時並
    無戴安全帽或口罩，我有詢問該名男子要做什麼，該人稱要
    找人，後來我看到該人騎乘機車離去，我有記得車牌號碼數
    字的部分，後來我配偶返家到3樓拜拜，始發現神明身上的
    金牌失竊，並追查到被告；我印象中當天在家裡看到的人就
    是在庭的被告，大約是50歲左右年紀、小平頭、髮色主要看
    起來是黑色、有戴眼鏡，當時我有跟被告面對面看到2、3秒
    的時間等語（見原審卷第185至193頁）。證人鍾○○於偵查及
    原審審理中就其經歷之經過均證述綦詳，且無明顯矛盾之處
    ，且其與被告素不相識，實無誣陷被告之理，應堪採信。
　⒉警員依證人鍾○○證述：該名男子騎乘車牌號碼數字為「818」
    之普通重型機車一節，而查看附近路口之監視器畫面，得知
    車牌號碼000-000號普通重型機車於同日上午9時30分47至53
    秒曾在證人鍾○○住家附近路口出現，進而查出車牌號碼000-
    000號重型機車係於「愛騎機車出租行」租賃，而承租人為
    被告等情，亦有愛騎機車出租行監視器翻拍照片、路口監視
    器翻拍照片、車輛詳細資料報表及租用機車合約書等在卷可
    稽（見南市警白偵字第1080201581號卷第5至10頁）。衡酌
    上揭查獲經過，與常情相符，亦足佐證證人鍾○○之證述與事
    實相符。
  ⒊被告雖辯稱：證人鍾○○之證述，有關案發日上午9時30分許遇
    到之人的特徵，均與我不符等語。然證人鍾○○係證述該名男
    子有戴眼鏡、年紀50多歲等情，而被告於案發時年約55歲，
    證人鍾○○固無法知悉被告之詳細年紀，然單就外貌判斷約50
    多歲，與被告實際年齡相當，又被告雖於原審審理時並無戴
    眼鏡，然觀諸被告駕駛執照上之照片，是有戴眼鏡，此情亦
    屬相符。至其他如被告髮型、髮色等，從案發迄至原審審理
    已逾1年，證人鍾○○記得之髮型、髮色與被告在庭時之髮型
    、髮色不同，實屬常情。被告又辯稱：鍾○○見到被告之時間
    為當日上午9時30分許，於同日晚間6時發現金牌被偷，其間
    經過將近9小時，如何證明這期間並無其他人入內竊取，且
    鍾○○亦未見被告竊取經過，亦未提出失竊物品之相關訊息，
    尚不足以作為認定被告竊盜之不利證據等語。然認定犯罪事
    實所憑之證據，並不以直接證據為限，即綜合各種間接證據
    ，本於推理作用，為認定犯罪事實之基礎，如無違背一般經
    驗法則，尚非法所不許。證人鍾○○於偵訊證稱：在被告離去
    後我隨即將大門上鎖，所以我能確定之後沒有任何外人進到
    我家屋內等語（見108年度營偵字第1027號卷第23頁背面）
    。再者，本案證人鍾○○之配偶於發現東西遭竊後，始由證人
    鍾○○證述之上開經過、記得之車牌號碼，進而由車牌號碼追
    查到租賃該機車之被告，證人鍾○○與被告素昧平生，家中物
    品若無失竊，何以證人鍾○○需大費周章報警，提供員警相關
    資訊，且自證人鍾○○提供之訊息追查得被告，顯非偶然，應
    可特定失竊之時間為證人鍾○○發現被告進入家中之時。從而
    ，本院綜合所有之間接證據綜合判斷，並依經驗法則、論理
    法則推論，足可認定證人鍾○○失竊之金牌，係由被告竊取，
    被告此部分之辯解，自難憑以採信。
  ㈡有關犯罪事實欄一、㈡部分：
  ⒈被告於108年6月24日上午7時18分許，至黃○○位在臺東縣○○鄉
    ○○路000號之住處，見該址大門未上鎖而逕自進入，並前往
    該址2樓神明廳以徒手方式竊取懸掛於神像上之金牌10面之
    事實，係經員警調閱路口監視器畫面追查，上開期間路口監
    視器畫面除攝得證人黃○○、證人柯智宏之父親、嬸嬸出門外
    ，尚有一名陌生男子騎乘000-0000號普通重型機車於108年6
    月24日上午7時18分許至證人黃○○家門前等節，有路口監視
    器翻拍照片可稽（見關警偵字第1080010795號卷第22至37頁
    ）。警方依據上開監視器畫面攝得之車牌號碼000-0000號普
    通重型機車追查，得知該車係捷陞小客車租賃有限公司所有
    ，再調閱108年6月24日租賃上開普通重型機車之人，查得即
    為被告，自108年6月23日晚間9時9分起租用，於同年月24日
    上午8時41分許還車等節，有車輛詳細資料報表、捷陞機車
    租賃契約書各1份在卷為憑（見同上警卷第17、15頁）。另
    經原審調閱被告於法務部矯正署臺中監獄收容人領用公物明
    細卡原本、理髮切結書原本、參加作業保證書原本、切結書
    各1紙等被告親自簽名之書面資料（鑑定機關編定為乙類）
    ，與捷陞機車租賃契約書（鑑定機關編定為甲類）送請法務
    部調查局進行筆跡鑑定，鑑定結果為：甲類筆跡與乙類筆跡
    筆畫特徵相似，研判可能為同一人所書等節，有法務部調查
    局文書暨指紋鑑識實驗室鑑定書在卷可參（見原審卷第233
    頁），足見上開租賃契約書確為被告所親簽。綜合上情觀之
    ，足認被告確有至捷陞小客車租賃有限公司租車，則被告抗
    辯並未至臺東鹿野，亦無租賃上揭機車等語，顯無可採。
  ⒉被告辯稱：證人曹○禎之指認有瑕疵，若被告確要偷竊，應不
    會使用自己之證件，暴露自己的真實身分等語。然證人曹○
    禎之證述原係為證明當日被告是否確有至捷陞小客車租賃有
    限公司租車乙情，惟就此部分事實有前揭筆跡鑑定報告足認
    當日確係由被告至捷陞小客車租賃有限公司租車，業如前述
    ，是證人曹○禎之證述，並不影響本案之認定。又我國現行
    刑事實務上諸多犯罪，如幫助詐欺等，此類犯罪亦均係以提
    供自身帳戶供他人使用，亦係以暴露自己真實身分犯罪之情
    狀，所在多有，是難以被告以自身真實身分租車，即推斷被
    告無竊盜之意，被告上揭抗辯應無可採。
  ㈢被告雖辯稱：其之身分證及駕駛執照於108年3月12日之前均
    遺失，已重新申辦等語（見原審卷第70頁），並於本院審理
    提出其之駕駛執照1張，主張：其之駕駛執照於107年6月21
    日之前即遺失，後於該日向監理站申請換發等語（見本院卷
    第128、135頁）。然被告於108年7月12日以受刑人身分入臺
    中監獄執行，當時被告攜帶之身分證上，其發證日期記載為
    「106年3月13日（中市）換發」，核與被告辯稱其身分證與
    駕駛執照於108年3月12日之前已遺失並補發等節不符，被告
    所辯，顯無可採。況且，一般人常有原誤以為證件遺失而辦
    理補發手續，事後才尋得舊證件之情形，是縱認被告有辦理
    駕駛執照補發手續，亦無法排除被告仍持有並使用補發前舊
    駕駛執照之可能，被告於本院所提出之駕駛執照尚無從作為
    其有利之認定。
　㈣綜上，本案事證明確，被告辯解顯係事後卸責之詞，其上開
    之竊盜犯行，足堪認定，應予依法論科。
三、論罪部分：
  ㈠行為後法律有變更者，適用行為時之法律。但行為後之法律
    有利於行為人者，適用最有利於行為人之法律，刑法第2條
    第1項定有明文。查刑法第321條於108年5月29日經總統華總
    一義字第10800053451號令修正公布，同年5月31日施行，原
    條文第1項所規定之法定刑為「處6月以上、5年以下有期徒
    刑，得併科新臺幣10萬元以下罰金」，經修正為「處6月以
    上5年以下有期徒刑，得併科50萬元以下罰金」，經比較修
    正前後之法律，新法提高罰金法定刑上限，是被告所為如犯
    罪事實欄一、㈠所犯之犯行，經新舊法比較結果，應以被告
    行為時之法律即修正前刑法第321條對被告較為有利。
  ㈡是核被告所為如犯罪事實欄一、㈠所示之犯行，係犯修正前刑
    法第321條第1項第1款之侵入住宅竊盜罪；被告所為如犯罪
    事實欄一、㈡所示之犯行，係犯修正後刑法第321條第1項第1
    款之侵入住宅竊盜罪
  ㈢被告上開2次犯行，犯意各別，行為互殊，應予分論併罰。
　㈣被告前因竊盜案件，經法院判處有期徒刑1年、1年4月、3月
    、10月確定，經定應執行刑及接續執行，於106年1月23日假
    釋出監並付保護管束，於106年9月26日假釋期滿未經撤銷視
    為執行完畢，有臺灣高等法院被告前案紀錄表可憑，其於有
    期徒刑執行完畢後，5年以內故意再犯本件有期徒刑以上之2
    罪，均為累犯。另參照司法院釋字第775號解釋意旨，本院
    審酌被告除前揭構成累犯之前案紀錄為竊盜案件外，被告另
    有許多竊盜案件經法院判處有期徒刑確定並執行完畢之紀錄
    ，有前揭前案紀錄表可稽，被告一再涉犯相同罪質之案件，
    顯見其刑罰反應力薄弱，漠視法律規定，倘加重其刑，衡量
    被告所受之刑罰與其所應負擔之罪責，尚無過苛，爰均依刑
    法第47條第1項之規定加重其刑。
四、原判決部分維持，部分撤銷改判之理由：
  ㈠原判決維持部分：
    原審法院因認被告所為有關犯罪事實欄一、㈠部分之罪證明
    確，適用刑法第2條第1項、（修正前）第321條第1項第1款
    、第47條第1項、第38條之1第1項前段、第3項、刑法施行法
    第1條之1第1項之規定，並以行為人之責任為基礎，審酌被
    告不思正途獲取財物，竟恣意竊取他人財物，欠缺對他人財
    產權之尊重，且被告以侵入他人住宅竊取財物之方式，損害
    一般民眾對於住宅安全之信賴，所為應予非難；犯後否認犯
    行，亦未曾表示任何悔意，且未與告訴人鍾○○達成和解，亦
    未獲得告訴人鍾○○之諒解；兼衡其犯罪之動機、目的、手段
    、告訴人鍾○○所受損害之程度，暨其自述高中肄業之智識程
    度，前曾從事腳底按摩工作，月收入新臺幣4至5萬元，未婚
    、無子女，須扶養父母（見原審卷第264頁）等一切情狀，
    量處有期徒刑10月，末再敘明被告上開分別竊盜金牌4面，
    尚未返還予告訴人鍾○○，爰依刑法第38條之1第1項前段規定
    下宣告沒收，並依同條第3項規定諭知於全部或一部不能沒
    收或不宜執行沒收時，追徵其價額。核其認事用法均無違誤
    ，量刑亦屬妥適，應予維持。被告上訴否認犯行，但未提出
    任何有利之事證，其此部分之上訴為無理由（理由詳如前述
    ），應予駁回。
　㈡撤銷改判部分：
  ⒈原審以被告被告所為有關犯罪事實欄一、㈡部分之事證明確，
    予以論罪科刑，固非無見，惟被告此部分之犯罪時間為108
    年6月24日，係在刑法第321條108年5月31日施行之後，無庸
    為新舊法之比較，而應逕適用修正後之刑法第321條，原審
    卻誤比較新舊法，而認應以被告行為時之法律即修正前刑法
    第321條對被告較為有利，其法律之適用尚有違誤。被告上
    訴意旨否認犯行，請求判決無罪等語，雖無理由，惟原判決
    既有上開可議之處，即屬無可維持，且原審對被告所定之應
    執行刑，亦失其依據，均應由本院予以撤銷改判。
　⒉爰審酌被告此部分侵入他人住宅竊取財物之行為，嚴重影響
    住宅安全，易使住居人產生杯弓蛇影之恐慌，惡性非輕；犯
    後復否認犯行，且未與告訴人黃○○達成和解，獲得其之諒解
    ；兼衡其犯罪之動機、目的、手段、告訴人黃○○所受損害之
    程度，暨如前所述其之智識程度、工作收入及家庭狀況等一
    切情況，量處如主文第2項所示之刑，暨與前開駁回上訴部
    分合併定其應執行刑。 
　⒊被告此部分竊盜之金牌10面，尚未返還予告訴人黃○○，爰依
    刑法第38條之1第1項前段規定宣告沒收，並依同條第3項規
    定諭知於全部或一部不能沒收或不宜執行沒收時，追徵其價
    額，且與前述沒收（追徵）部分，併執行之。
據上論斷，應依刑事訴訟法第368條、第369條第1項前段、第364
條、第299條第1項前段，刑法第321條第1項第1款(修正前、後)
、第47條第1項、第51條第5款、第38條之1第1項前段、第3項、
刑法施行法第1條之1第1項判決如主文。
本案經檢察官王宜璇提起公訴，檢察官王雪惠到庭執行職務。
中　　華　　民　　國　　110 　年　　12　　月　　1 　　日
            刑事第三庭  審判長法　官　楊  真  明
                              法　官　邱  顯  祥
                              法　官　楊  欣  怡     
以上正本證明與原本無異。
不得上訴。                      
                              書記官  胡  美  娟
　　
中　　華　　民　　國　　110 　年　　12　　月　　1 　　日
附錄本案論罪科刑法條：
修正前中華民國刑法第321條
犯竊盜罪而有下列情形之一者，處6月以上、5年以下有期徒刑，
得併科新臺幣10萬元以下罰金：
一、侵入住宅或有人居住之建築物、船艦或隱匿其內而犯之者。
二、毀越門扇、牆垣或其他安全設備而犯之者。
三、攜帶兇器而犯之者。
四、結夥三人以上而犯之者。
五、乘火災、水災或其他災害之際而犯之者。
六、在車站、埠頭、航空站或其他供水、陸、空公眾運輸之舟、
    車、航空機內而犯之者。
前項之未遂犯罰之。

修正後中華民國刑法第321條
犯前條第1項、第2項之罪而有下列情形之一者，處6月以上5年以
下有期徒刑，得併科50萬元以下罰金：
一、侵入住宅或有人居住之建築物、船艦或隱匿其內而犯之。
二、毀越門窗、牆垣或其他安全設備而犯之。
三、攜帶兇器而犯之。
四、結夥三人以上而犯之。
五、乘火災、水災或其他災害之際而犯之。
六、在車站、港埠、航空站或其他供水、陸、空公眾運輸之舟、
    車、航空機內而犯之。
前項之未遂犯罰之。